【裁判字號】    98,上訴,2451
【裁判日期】    980812
【裁判案由】    毒品危害防制條例
【裁判全文】
臺灣高等法院刑事判決                98年度上訴字第2451號
上  訴  人
即  被  告  甲○○
選任辯護人  沈志成律師
            張錦春律師
            莊國禧律師
上列上訴人因違反毒品危害防制條例案件，不服臺灣板橋地方法
院98年度訴字第1292號，中華民國98年5月7日第一審判決（起訴
案號：臺灣板橋地方法院檢察署98年度毒偵字第1262號、第1641
號、第2075號、第2307號），提起上訴，本院判決如下：
    主  文
上訴駁回。
    事  實
一、甲○○前曾於民國96年間因施用第1 、2 級毒品案件，經依
    臺灣士林地方法院96年度毒聲更字第1 號裁定送觀察、勒戒
    後，認有繼續施用毒品之傾向，再經同院以97年度毒聲字第
    61號裁定令入戒治處所施以強制戒治，此間於97年11月11日
    停止戒治而釋放，並由臺灣士林地方法院檢察署檢察官以97
    年度戒毒偵字第105 號為不起訴處分確定，且先前已於83年
    、84年間因違反藥事法、麻醉藥品管理條例、肅清煙毒條例
    及偽造文書等案件，分別經臺灣板橋地方法院及本院各判處
    有期徒刑7月、7月、8月、3年3月、5月、3年2月及10年，其
    後由臺灣板橋地方法院97年度聲字第498號裁定部分減刑以
    及分別合併定應執行有期徒刑2年4月、11年6月，於84年9月
    19日入監執行後，甫於93年5月28日縮刑假釋付保護管束出
    監，並於97年10月4日假釋付保護管束期滿，未經撤銷假釋
    ，視為已執行完畢，詎其猶未戒除毒癮，竟又基於施用第1
    級毒品海洛因之各別犯意，先後於98年2月4日凌晨、同年2
    月5日中午、同年2月16日晚上及同年2月24日凌晨，分別在
    其友人位於臺北縣三重市○○街之住處、臺北縣龍濱公園內
    及其位於臺北縣三重市○○○路79號4樓之住處（最後2次）
    ，以將毒品海洛因捲入香煙內吸食之方式，施用毒品海洛因
    共計4次；此外，另基於施用第2級毒品甲基安非他命之犯意
    ，於98年2月24日16時許為警採尿前96小時內某時，在不詳
    之地點，施用毒品甲基安非他命1次，嗣先後於98年2月4日
    、同年2月17日、同年2月24日經臺灣板橋地方法院檢察署觀
    護人通知到場採尿，以及於同年2月5日12時45分許，為警在
    臺北縣三重市○○街高速公路旁查獲其持有第1級毒品海洛
    因1小包（淨重0.15 1公克，驗餘淨重0. 1504公克）、分裝
    杓1支及注射針筒1支等物，此間經採集其當日所排放尿液送
    驗之結果，各呈毒品鴉片類、安非他命類陽性反應，始循線
    查悉上情。
二、案經臺北縣政府警察局三重分局報告臺灣板橋地方法院檢察
    署檢察官及檢察官自動檢舉簽分偵查起訴。
    理  由
壹、程序部分：
一、被告係於97年10月4日假釋期滿，依法即無須執行保護管束
    ，亦無須接受採集尿液之檢驗，然觀護人卻仍執行保護管束
    分別於98年2月4日、2月17日、2月24日採集被告之尿液檢驗
    ，因此被告就此指稱觀護人係違法對其採尿蒐證，尚非完全
    無據。惟審酌觀護人此部分之違法，係因觀護人於98年2月
    月所據以執行之臺灣板橋地方法院檢察署檢察官93執更1001
    字第130030號指揮書所載之保護管束執行期滿日期為98年9
    月3日，嗣該指揮書於98年5月4日為該署檢察官93執更1001
    字第47214號指揮書註銷，且保護管束執行期滿日期更改為
    97年10月4日，易言之，觀護人對被告進行採尿時，被告仍
    在該署檢察官93執更1001字第130030號指揮書所載之保護管
    束期間，至98年5月4日該署檢察官始將保護管束期滿日以93
    執更1001字第47214號指揮書更改為97年10月4日，是觀護人
    對被告進行採尿蒐證主觀上應無故意違法之惡意，對被告權
    益之侵害情節非屬重大，再者被告前本有多次施用毒品前科
    ，再犯本件施用毒品行為，除戕害其個人身心外，亦足因此
    引發其他犯罪，對國民身心健康及社會治安影響匪淺，況被
    告如經警方查獲，警方如依法定程序採尿蒐證，亦必然可發
    現被告有施用毒品之情，衡其取得之違法情節，對被告訴訟
    上防禦不利益之程度亦尚非重大等情狀，應認本件國家之追
    訴犯罪之公共利益優於被告之個人人權之保障，而認觀護人
    對被告違法採尿蒐證取得之證據，仍有證據能力。
貳、實體部分：
一、上開犯罪事實，業經被告甲○○於原審審理時自白不諱，並
    有台灣尖端先進生技醫藥股份有限公司98年2月11日、98 年
    2月27日、98年3月6日濫用藥物檢驗報告各1份、台灣檢驗科
    技股份有限公司98年2月20日UL/ 2009/20176濫用藥物檢驗
    報告1份、臺灣板橋地方法院檢察署受保護管束人（被告）
    尿液檢體監管紀錄表3份、臺北縣政府警察局三重分局查獲
    毒品案件被移送者姓名代碼對照表1份附卷可稽，以及扣案
    之海洛因1小包（淨重0.151公克，驗餘淨重0.1504公克）、
    分裝杓1支可資佐證，且被告所持有之米黃色粉末1包，經檢
    驗之結果確含有毒品海洛因成份，亦有交通部民用航空局航
    空醫務中心98年2月19日航藥鑑字第0981018號毒品鑑定書1
    份在卷足憑；另按甲基安非他命經口服投與後約百分之70於
    24小時內自尿中排出，約百分之90於96小時內自尿中排出，
    由於甲基安非他命成分之檢出與其投與方式、投與量、個人
    體質、採尿時間與檢測儀器之精密度等諸多因素有關，因此
    僅憑尿液中呈安非他命類陽性反應，並無法確實推算吸食時
    間距採集時間之長短，惟依上述資料推斷，最長可能不會超
    過4日，亦經行政院衛生署藥物食品檢驗局81年2月8日（81
    ）藥檢一字第001156號函示明確，是以被告於98年2月24日
    16時許經採尿送驗結果既有安非他命類之陽性反應，足認被
    告確有於採尿前96小時內某時，施用第2級毒品甲基安非他
    命之行為自明，是被告自白要與事實相符。至被告於本院審
    理時否認施用第二級毒品甲基安非他命云云，無非卸責之詞
    ，不足採信。再者，被告有事實欄所示之施用毒品前科，亦
    有本院被告前案紀錄表1份在卷可參，是被告犯本件施用毒
    品海洛因、甲基安非他命之罪，其事證明確，應依法論科。
二、核被告所為，係犯毒品危害防制條例第10條第1 項、第2 項
    之施用第1 級、第2 級毒品罪。又其施用前後持有第1 級毒
    品海洛因、第2 級毒品甲基安非他命之低度行為，應為施用
    第1 級毒品海洛因、第2 級毒品甲基安非他命之高度行為所
    吸收，不另論罪。再被告先後4 次施用毒品海洛因之犯行，
    以及施用毒品甲基安非他命1 次之犯行，犯意各別，行為互
    異，應予分論併罰之。另查被告於83年、84年間因違反藥事
    法、麻醉藥品管理條例、肅清煙毒條例及偽造文書等案件，
    分別經臺灣板橋地方法院及本院各判處有期徒刑7月、7 月
    、8月、3年3月、5月、3年2月及10年，其後再由臺灣板橋地
    方法院97年度聲字第498號裁定部分減刑及分別合併定應執
    行有期徒刑2年4月、11年6月，於84年9月19日入監執行後，
    甫於93年5月28日縮刑假釋付保護管束出監，並於97年10 月
    4日假釋付保護管束期滿，未經撤銷假釋，視為已執行完畢
    一節，有本院被告前案紀錄表1份在卷足憑，其於5年以內故
    意再犯本件有期徒刑以上之5罪，均為累犯，應各依刑法第
    47條第1項規定加重其刑。
三、原審認被告罪證明確，適用毒品危害防制條例第10條第1項
    、第2項、第18條第1項前段，刑法第11條前段、第47條第1
    項、第51條第5款、第38條第1項第2款之規定，及審酌被告
    前有違反藥事法、麻醉藥品管理條例、肅清煙毒條例及偽造
    文書等之前科紀錄，素行不佳，之後復因施用毒品案件，先
    後經觀察、勒戒及強制戒治之戒毒療程，猶未能戒除毒品之
    誘惑，且其正值壯年，本應努力工作，尋求正常生活，卻僅
    因一時工作不順利，即又一再沾染施用毒品之惡習，戕害身
    心不淺，復衡諸其生活狀況、施用毒品之手段、動機，以及
    事發後不僅坦承全部犯行，且已多次主動自費前往台北縣立
    醫院接受美沙冬之戒毒替代療法（目前仍在持續治療中，有
    台北縣立醫院醫療費用收據影本及診斷證明書附卷可稽），
    犯後態度尚佳等一切情狀，四次施用第一級毒品各處有期徒
    刑七月、施用第二級毒品處有期徒刑三月，並定其應執行之
    刑有期徒刑二年，以資警惕。復說明扣案之海洛因1小包（
    淨重0. 151公克，驗餘淨重0.1504公克），係查獲之第1級
    毒品，不問屬於犯人與否，應依毒品危害防制條例第18 條
    第1項前段之規定宣告沒收銷燬之；扣案之分裝杓1支，係被
    告所有供其將毒品海洛因摻入香煙內施用之物，業經其供承
    在卷（參見原審卷第32頁背面），乃依刑法第38條第1項第2
    款規定宣告沒收；扣案之注射針筒1支，雖被告自承係其所
    有之物，惟依卷內事證尚無從證明係被告所有供本件施用毒
    品所用之物，不另予宣告沒收。經核認事用法俱無不合，量
    刑亦稱妥適。被告上訴意旨否認施用第二級毒品，及觀護人
    對其採集尿液係違法取證云云，惟觀護人違法取得之尿液於
    審酌人權保障及公共利益之均衡維護下，仍得採為證據，已
    如前述，且被告確有施用第一級、第二級毒品犯行，亦據被
    告於原審坦承在卷，被告執上開理由上訴，為無理由，應予
    駁回。
據上論斷，應依刑事訴訟法第368條，判決如主文。
本案經檢察官鄭龍照到庭執行職務。
中    華    民    國    98    年    8     月    12    日
                  刑事第一庭審判長法  官  葉騰瑞
                                  法  官  王炳梁
                                  法  官  莊明彰
以上正本證明與原本無異。
施用第一級毒品部分如不服本判決，應於收受送達後10日內向本
院提出上訴書狀，其未敘述上訴之理由者並得於提起上訴後10日
內向本院補提理由書（均須按他造當事人之人數附繕本）「切勿
逕送上級法院」。
施用第二級毒品部分不得上訴。
                                  書記官  吳金來
中    華    民    國    98    年    8     月    12    日
附錄：本案論罪科刑法條全文
毒品危害防制條例第10條：
施用第一級毒品者，處六月以上五年以下有期徒刑。
施用第二級毒品者，處三年以下有期徒刑。


司法院資訊處製作；財團法人民間司法改革基金會備份。
